【裁判字號】    99,台上,5754
【裁判日期】    990916
【裁判案由】    公共危險等罪
【裁判全文】
最高法院刑事判決            九十九年度台上字第五七五四號
上  訴  人  甲○○
選任辯護人  林  凱律師
            趙立偉律師
上列上訴人因公共危險等罪案件，不服台灣高等法院中華民國九
十七年十一月二十一日第二審判決（九十七年度交上訴字第一二
四號，起訴案號：台灣桃園地方法院檢察署九十四年度偵字第一
七二三六號、九十五年度偵字第三五九０號），提起上訴，本院
判決如下：
    主  文
上訴駁回。
    理  由
一、駕車肇事逃逸部分：
按刑事訴訟法第三百七十七條規定，上訴於第三審法院，非以判
決違背法令為理由，不得為之。是提起第三審上訴，應以原判決
違背法令為理由，係屬法定要件。如果上訴理由書狀並未依據卷
內訴訟資料，具體指摘原判決不適用何種法則或如何適用不當，
或所指摘原判決違法情事，顯與法律規定得為第三審上訴理由之
違法情形，不相適合時，均應認其上訴為違背法律上之程式，予
以駁回。本件原審經審理結果，認為上訴人甲○○駕駛大貨車肇
事，致人死傷而逃逸之犯行，罪證明確，因而撤銷第一審就此部
分諭知上訴人無罪之判決，改判論處上訴人駕駛動力交通工具肇
事，致人死傷而逃逸罪刑，已詳敘其調查、取捨證據之結果及憑
以認定犯罪事實之心證理由。並就上訴人否認之供詞及其所辯各
語認非可採，予以論述。就形式上觀察，原判決要無採證認事違
背經驗法則、論理法則或理由不備等違背法令之情形。依證人謝
吉忠迭於警詢及偵、審中證稱，案發當時伊係駕駛自小客車在桃
園縣楊梅鎮○○路○段由楊梅往富岡方向，尾隨在上訴人所駕駛
之綠色大貨車及被害人歐麗琴所騎乘之重型機車後方，該大貨車
上載有類似飼料袋包裝之物品，途經案發地點即民富路三段二四
八巷，伊目擊該大貨車右轉進入二四八巷，歐女所騎機車已在該
大貨車右後輪處，伊當時因直行，已超過該大貨車，未看到機車
被撞倒情形，但研判應該會撞到，伊超車過後，就由照後鏡發現
該機車已經倒地，伊就靠邊停車打電話報警等語，足見渠對於上
訴人所駕駛之大貨車及歐女所騎之廠牌、車牌號碼雖未特加注意
，然對其車體外觀、大略之型式、顏色，以及當時該貨車上所載
物品已有相當印象。則第一審法院勘驗位於民富路三段一三六號
前億凱企業股份有限公司之監視錄影內容，依其筆錄記載，其中
一輛載有數大包白色包裝物品之綠色貨車於民國九十四年七月二
十四日十一時四十六分一秒（按其時間顯示較實際慢一小時）出
現於該監視畫面及另一摩托車於十一時四十六分五秒進入監視畫
面，雖該二車之款式、廠牌及車牌號碼，因畫面解析度不高，無
法做局部放大，而看不清楚。然謝吉忠依憑其目擊案發時該二車
之外觀、型式及顏色，乃判斷認該監視錄影畫面於上開時間出現
之綠色貨車與隨後出現畫面之機車分別係上訴人所駕駛肇事之大
貨車及歐女所騎乘機車，尚難認有何不符。即上訴人於警詢對該
監視錄影於上開時間出現於畫面之貨車，亦坦認係渠所駕駛之大
貨車無誤，則原判決併引謝吉忠之供證及上開監視錄影之勘驗結
果，資為上訴人犯罪論據，要無採證違法可言。本件案發後上訴
人所駕駛418-RU號大貨車右後輪上之血跡，係案發當日下午六時
許，在桃園縣警察局楊梅分局富岡派出所前，經警方鑑識人員當
場予以採驗，其時上訴人亦在場等情，已經證人即桃園縣警察局
負責本件鑑識之李明昌於第一審審理時到庭結證屬實，並有警局
勘察報告及上訴人之調查筆錄可按。且依該報告及筆錄所載，警
方當時因尚不確知上訴人係本件車禍肇事嫌犯，而以關係人身分
予以詢問，因之上訴人亦未委任律師辯護，則警方於上開採證時
，縱未通知上訴人之辯護人到場，要不能指為違法。又原判決於
理由內係依憑證人即住在案發現場轉角處鐵工廠負責人何志恒於
原審審理時所為供證，認何志恒係於聽見車輛碰撞聲後始外出察
看，並未目睹本件車禍發生經過，其當時之注意力在桃園縣楊梅
鎮○○路○段之主幹道上，並為傷患救助及報警，非在搜尋附近
可疑肇事車輛，且有多次進出現場及住家情事，乃說明何志恒於
偵查及原審雖證稱伊未見有大貨車或任何車輛行駛於往農會穀倉
方向之路上等語，尚不能因之遽認肇事車輛非當時已駛入位於該
巷內農會穀倉之上訴人所駕大貨車，而為對其有利之認定。此項
論斷與何志恒之供證，尚無矛盾情形，自不能執以指原判決違背
法令。是上訴意旨以上情否認有本件駕車肇事而逃逸犯行，乃據
以指摘原判決違背法令，核與法律規定得為第三審上訴理由之違
法情形，不相適合。而其餘上訴意旨，或係就屬原審採證認事職
權之行使及原判決已說明事項，徒憑己見，任意指摘，或仍為單
純事實之爭執，均不能認係適法之第三審上訴理由。依上揭說明
，上訴人就原判決關於駕車肇事逃逸部分之上訴違背法律上之程
式，應予駁回。
二、過失致人於死部分：
按刑事訴訟法第三百七十六條所列各罪之案件，經第二審判決者
，不得上訴於第三審法院，法有明文。本件原判決認定上訴人於
九十四年七月二十四日中午十二時四十分許，無照駕駛上開大貨
車，在桃園縣楊梅鎮○○路○段由楊梅往富岡方向行駛，途經該
路段二四八巷口右轉時，應注意、能注意、疏未注意讓直行車先
行，乃將同向在右後方直行，由歐麗琴騎乘搭載其子鄧宗宇、鄧
宗信二人之POI-927 號重型機車擦撞倒地，致歐麗琴倒地後遭該
大貨車右後輪輾壓，頭顱破裂併腦實質脫出導致神經性休克死亡
，鄧宗宇因之受有頭皮挫傷、左足挫傷、左手挫傷之傷害，鄧宗
信則受有頭挫傷之傷害等情，原判決係以第一審判決依想像競合
犯，從一重論處上訴人過失致人於死罪刑，為無不合，予以維持
，駁回檢察官及上訴人該部分之第二審上訴，此核屬刑事訴訟法
第三百七十六條第一款所定不得上訴第三審之案件，上訴人竟復
一併提起上訴，顯為法所不許。此部分上訴為不合法，亦應予駁
回。
據上論結，應依刑事訴訟法第三百九十五條前段，判決如主文。
中    華    民    國  九十九  年    九    月   十六   日
                      最高法院刑事第十二庭
                          審判長法官  黃  一  鑫
                                法官  張  春  福
                                法官  林  勤  純
                                法官  陳  國  文
                                法官  宋  明  中
本件正本證明與原本無異
                                      書  記  官
中    華    民    國  九十九  年    九    月  二十三  日
                                                      Q

司法院資訊處製作；財團法人民間司法改革基金會備份。
